【裁判字號】    97,交聲,169
【裁判日期】    970822
【裁判案由】    違反道路交通管理處罰條例聲明異議
【裁判全文】
臺灣新竹地方法院交通事件裁定
移送機關 交通部公路總局新竹區監理所新竹市監理站
受處分人
即異議人 甲○○
上列受處分人因違反道路交通管理處罰條例案件，對於交通部公
路總局新竹區監理所新竹市監理站民國97年5月5日竹監新四字第
裁51－E00000000號違反道路交通管理事件裁決書，聲明異議，
本院裁定如下：
    主  文
原處分關於裁處罰鍰新臺幣肆萬玖仟伍佰元部分撤銷。
其餘異議駁回。
    理  由
一、原處分意旨略以：本件異議人即受處分人甲○○於民國97年
    2月13日上午5時43分許，駕駛車牌號碼HN－6841號自小客車
    ，行經新竹市警察局第二分局東門派出所前，經警對之施以
    酒精濃度測試，測得酒精濃度達每公升0.76毫克，以異議人
    「酒精濃度過量駕車經呼氣檢測為0.76MG/L車禍肇事」而掣
    單舉發。嗣受處分人有關違背安全駕駛刑事案件部分經檢察
    官為緩起訴處分，原處分機關遂於97年5月5日依道路交通管
    理處罰條例第35條第1項第1款之規定，裁處受處分人罰鍰新
    臺幣（下同）49,500元，吊扣駕駛執照12個月及施以道安講
    習。
二、異議意旨略以：受處分人即汽車駕駛人甲○○於97年2月13
    日上午5時43分許，駕駛車牌號碼HN－6841號自小客車，行
    經新竹市警察局第二分局東門派出所前被警查獲酒精濃度超
    過規定標準之行為，於97年2月22日經臺灣新竹地方法院檢
    察署檢察官以97年度速偵字第442號為緩起訴處分，緩起訴
    期間為2年，並已依檢察官命令向新竹市觀護志工協進會支
    付5 萬元，而緩起訴期間2年尚未屆至，依行政罰法第26條
    規定，原處分機關僅得對受處分人為吊扣駕駛執照1年之處
    罰，為此，交通部公路總局新竹區監理所新竹市監理站97年
    5月5日竹監新四字第裁51－E00000000號裁決書，顯有違「
    一事不兩罰」原則，狀請撤銷上開裁決書之處分云云。
三、按汽車駕駛人飲用酒類或其他類似物後其吐氣所含酒精濃度
    超過每公升0.25毫克或血液中酒精濃度超過百分之0.05以上
    者，不得駕車，道路交通安全規則第114條第2款定有明文；
    汽車駕駛人，駕駛汽車經測試檢定酒精濃度超過規定標準者
    ，處1萬5千元以上6萬元以下罰鍰，並當場移置保管該汽車
    及吊扣其駕駛執照1年，道路交通管理處罰條例第35條第1項
    第1款亦定有明文。
四、次按，94年2月5日公布，於95年2月5日施行之行政罰法第26
    條規定：「一行為同時觸犯刑事法律及違反行政法上義務規
    定者，依刑事法律處罰之。但其行為應處以其他種類行政罰
    或得沒入之物而未經法院宣告沒收者，亦得裁處之。前項行
    為如經不起訴處分或為無罪、免訴、不受理、不付審理之裁
    判確定者，得依違反行政法上義務規定裁處之。」此即所謂
    一事不二罰原則，究其立法目的，係因一行為同時觸犯刑事
    法律及違反行政法上義務規定時，由於刑罰與行政罰同屬對
    不法行為之制裁，而刑罰之懲罰作用較強，故依刑事法律處
    罰，即足資警惕時，實無一事二罰再處行政罰之必要，且刑
    事法律處罰，由法院依法定程序為之，較符正當法律程序，
    應予優先適用，故同時觸犯刑事法律及違反行政法上義務規
    定之行為，行政機關得否科以與刑罰相類之行政罰處罰，端
    視該行為之刑事訴追或審判程序終局結果而定，在刑事訴追
    、審判程序尚未終局確定前，行政機關自不得逕予裁罰；至
    於罰鍰以外之沒入或其他種類行政罰，因兼具維護公共秩序
    之作用，為達行政目的，行政機關仍得並予裁處。又此所稱
    「其他種類行政罰」，係指違反行政法上之義務應受「裁罰
    性」之「不利處分」而言，依行政罰法第2條規定，應包括
    限制或禁止行為之吊扣證照處分在內。
五、又觸犯刑事法律之犯罪行為，除得經檢察官之起訴，並由法
    院審理後，為有罪科刑、無罪、免訴、不受理、不付審理之
    裁判外，如檢察官認該行為所涉為死刑、無期徒刑或最輕本
    刑3年以上有期徒刑以外之罪，於參酌刑法第57條所列事項
    及公共利益之維護，認以緩起訴為適當者，得定1年以上3年
    以下之緩起訴期間為緩起訴，並同時命被告為一定之金錢給
    付，刑事訴訟法第253條之1、之2分別定有明文可參。再經
    檢察官為緩起訴處分者，於緩起訴猶豫期間內，檢察官可對
    被告持續觀察，若被告於期間內故意更犯有期徒刑以上之罪
    經檢察官提起公訴、或於緩起訴前因故意犯他罪而於緩起訴
    期間內受有期徒刑以上之刑之宣告、或違背刑事訴訟法第25
    3條之2第1項各款之應遵守或履行事項之情形時，得依職權
    或依告訴人之聲請，將緩起訴處分撤銷，並依法追訴，亦即
    在緩起訴處分之猶豫期間內，刑事訴追程序仍未終局確定，
    此與不起訴處分確定後，刑事訴追程序即告終結，檢察官原
    則上不得就同一行為再行起訴之法律效果迥異。是以，緩起
    訴處分期間尚未屆滿之前，自不得認為已有不起訴處分之法
    律效果，無適用行政罰法第26條第2項規定之餘地。
六、經查：
  1.本件異議人於97年2月13日上午5時43分許，駕駛車牌號碼HN
    －6841號自用小客車行經東門派出所前，為警對之施以酒精
    濃度測試，測得其呼氣酒精濃度達每公升0.76毫克之事實，
    為異議人所不爭執，足認異議人駕駛自小客車經測試檢定酒
    精濃度超過規定標準之違規行為，堪以認定。又異議人因上
    開公共危險案件，經臺灣新竹地方法院檢察署檢察官於97年
    2月22日以97年度速偵字第442號為緩起訴處分，諭知緩起訴
    期間2年，並應向新竹市觀護志工協進會支付5萬元，經臺灣
    新竹地方法院檢察署檢察官依職權送臺灣高等法院檢察署再
    議，由臺灣高等法院檢察署於97年3月14日以97年度上職議
    字第2595號處分書駁回確定，此分別有新竹市警察局竹市警
    交字第E00000000號舉發違反道路交通管理事件通知單、酒
    精測定紀錄表、臺灣新竹地方法院檢察署檢察官97年度速偵
    字第442號緩起訴處分書、臺灣高等法院檢察署97年度上職
    議字第2595號處分書、臺灣新竹地方法院檢察署檢察官執行
    緩起訴處分命令通知書、臺灣新竹地方法院檢察署96年度建
    議指定支付緩起訴處分金之公益團體名冊及郵政跨行匯款申
    請書影本各1份附卷足憑（見本院97年度交聲字第169號卷第
    10－15、24－25頁）
  2.異議人所受緩起訴處分期間為2年，即自97年3月14日起至99
    年3月13日止，於此期間內，異議人仍有因刑事訴訟法第253
    條之3第1項各款規定，經檢察官撤銷緩起訴處分繼續偵查或
    起訴，而受刑事處罰之可能，此時行政機關若逕行依法行政
    裁罰，毋寧將使異議人有同時遭受行政處罰及刑事處罰之危
    險。準此，原處分機關自不得於緩起訴期間屆滿前，依道路
    交通管理處罰條例第35條第1項第1款規定逕予裁處異議人罰
    鍰之處分，是原處分機關於97年5月5日裁處異議人罰鍰4萬9
    千5百元，即與行政罰法第26條第1項前段、第2項規定有違
    ，難謂適法。
  3.原處分裁處吊扣異議人駕駛執照12個月部分及施以道安講習
    部分，揆諸前揭說明，既屬達成遏止酒後駕車之不法行為，
    維護道路交通用路權人之安全法益等行政目的所必要之不利
    處分，縱異議人因同一酒後駕車行為涉犯公共危險罪嫌而另
    受檢察官發動刑事訴追，依行政罰法第26條第1項但書之規
    定，仍得裁處之，不受同條項前段「一事不二罰」原則之拘
    束。
七、綜上，原處分裁處異議人罰鍰49，500元部分，核與行政罰
    法第26條第1項前段、第2項規定不符，因有可議，應予撤銷
    ，俟上開緩起訴處分期間屆滿而終局確定後，再由行政機關
    另為適法之處分；至於裁處吊扣異議人駕駛執照12個月及施
    以道安講習部分，則與行政罰法第26條第1項但書規定相符
    ，並無違誤，異議人聲明異議為無理由，應予駁回。
據上論斷，應依道路交通案件處理辦法第19條、第20條前段，裁
定如主文。
中    華    民    國    97    年    8     月    22    日
                  交通法庭    法  官  林秋宜
以上正本證明與原本無異。
如不服本裁定，應於裁定送達後5日內向本院提出抗告狀。
中    華    民    國    97    年    8     月    22    日
                              書記官  柯雅菱


司法院資訊處製作；財團法人民間司法改革基金會備份。
